臺灣屏東地方法院刑事判決
111年度金訴字第187號
公  訴  人  臺灣屏東地方檢察署檢察官
被      告  劉慶爵


上列被告因違反洗錢防制法等案件，經檢察官提起公訴（111年
度偵字第2852號），本院判決如下：
    主  文
乙○○幫助犯洗錢防制法第十四條第一項之一般洗錢罪，處有期徒
刑伍月，併科罰金新臺幣伍萬元，罰金如易服勞役，以新臺幣壹
仟元折算壹日。未扣案犯罪所得新臺幣參萬元沒收，於全部或一
部不能沒收或不宜執行沒收時，追徵其價額。
    事  實
一、乙○○能預見提供金融機構帳戶之帳戶資料予他人使用，極有
    可能遭詐欺集團利用作為人頭帳戶，便利詐欺集團用以向他
    人詐騙款項，且受詐騙人匯入款項遭提領或匯出後，即產生
    遮斷資金流動軌跡而逃避國家追訴、處罰之效果，仍基於幫
    助詐欺取財、幫助一般洗錢之不確定故意，於民國110年3月
    底某日某時許，與真實姓名年籍均不詳、通訊軟體TELEGRAM
    暱稱「你的小哥哥」之成年人（下稱甲男），聯繫出售金融
    機構帳戶之事宜後，先使用上開通訊軟體告知甲男其所申設
    華南商業銀行帳號000000000000號帳戶（下稱華南銀行帳戶
    ）之提款卡密碼、網路銀行帳號及密碼，復於110年4月初某
    日某時許（起訴書誤載為3月底，應予更正），在高雄市○○
    區○○○路000號之85度C咖啡店，依甲男指示，將其華南銀行
    帳戶之存摺、提款卡，均交予某真實姓名年籍均不詳之成年
    人。嗣某詐欺集團成年成員（無證據證明尚未滿18歲或超過
    3人以上）取得華南銀行帳戶之上開帳戶資料後，即共同意
    圖為自己不法之所有，基於詐欺取財、一般洗錢（起訴書漏
    載，應予補充）之犯意聯絡，於110年4月15日某時許，以通
    訊軟體LINE與甲○○聯繫，並向其佯稱投資期貨可獲利云云，
    致甲○○陷於錯誤，依指示於110年4月28日14時43分許，匯款
    新臺幣（下同）285,335元至華南銀行帳戶內，旋遭匯出一
    空。乙○○則於110年5月某日某時許，取得其出售帳戶資料之
    報酬3萬元（起訴書記載為2萬元，應予更正）。嗣經甲○○察
    覺遭詐騙而報警處理，始悉上情。
二、案經甲○○訴由屏東縣政府警察局內埔分局報請臺灣屏東地方
    檢察署檢察官偵查起訴。
    理  由
一、按被告以外之人於審判外之言詞或書面陳述，除法律有規定
    者外，不得作為證據，刑事訴訟法第159條第1項固定有明文
    。惟被告以外之人於審判外之陳述，雖不符同法第159條之1
    至之4之規定，而經當事人於審判程序同意作為證據，法院
    審酌該言詞陳述或書面陳述作成時之情況，認為適當者，亦
    得為證據，同法第159條之5第1項，亦規定甚明。查本院下
    列所引用具傳聞性質之證據，檢察官及被告乙○○均同意有證
    據能力（本院卷第109頁），基於尊重當事人對於傳聞證據
    之處分權，及證據資料愈豐富，愈有助於真實發現之理念，
    又本院審酌該等證據之作成情況，並無違法取證或其他瑕疵
    ，且與本案均具關聯性，認為以之作為證據為適當，參諸上
    開規定，自均具證據能力。
二、訊據被告固坦承其確有申辦華南銀行帳戶，且於110年3月底
    某日某時許，與甲男聯繫出售金融機構帳戶之事宜後，先告
    知甲男華南銀行帳戶之提款卡密碼、網路銀行帳號及密碼，
    復於110年4月初某日某時許，在高雄市○○區○○○路000號之85
    度C咖啡店，依甲男指示將華南銀行帳戶之存摺、提款卡，
    均交予某真實姓名年籍均不詳之成年人，嗣於110年5月某日
    某時許，取得其出售帳戶資料之報酬3萬元等事實，惟矢口
    否認有何幫助詐欺取財及幫助一般洗錢犯行，辯稱：我當時
    是被債主「邵哥」逼債，才將華南銀行帳戶之相關資料出售
    予甲男，「邵哥」跟甲男都有向我提到不會做非法的事，我
    沒有幫助犯罪的意思云云（本院卷第90至91頁），經查：
　㈠被告有申辦華南銀行帳戶，且於110年3月底某日某時許，與
    甲男聯繫出售金融機構帳戶之事宜後，先告知甲男華南銀行
    帳戶之提款卡密碼、網路銀行帳號及密碼，復於110年4月初
    某日某時許，在高雄市○○區○○○路000號之85度C咖啡店，依
    甲男指示將華南銀行帳戶之存摺、提款卡，均交予某真實姓
    名年籍均不詳之成年人，嗣於110年5月某日某時許，取得其
    出售帳戶資料之報酬3萬元。又某詐騙集團成年成員取得華
    南銀行帳戶之帳戶資料後，即共同意圖為自己不法之所有，
    基於詐欺取財、一般洗錢之犯意聯絡，於110年4月15日某時
    許，以通訊軟體LINE與告訴人甲○○聯繫，並向其佯稱投資期
    貨可獲利云云，致告訴人陷於錯誤，依指示於110年4月28日
    14時43分許，匯款285,335元至華南銀行帳戶內，旋遭匯出
    一空等情，為被告所不爭執（本院卷第90至91頁），又前揭
    告訴人遭詐騙之經過，業據其於警詢中證述明確（警卷第17
    至19頁）。此外，復有華南商業銀行股份有限公司110年9月
    16日營清字第1100029827號函及所附帳戶基本資料、歷史交
    易明細表，英屬維京群島商幣託科技有限公司台灣分公司11
    0年11月2日幣託法字第Z0000000000號函及所附用戶個人基
    本資料及歷史交易明細表，臺北市政府警察局大安分局新生
    南路派出所陳報單、受理詐騙帳戶通報警示簡便格式表、受
    理各類案件紀錄表、內政部警政署反詐騙諮詢專線紀錄表、
    金融機構協助受詐騙民眾通知疑似警示帳戶通報單、165專
    線協請金融機構暫行圈存疑似詐欺款項通報單、金融機構聯
    防機制通報單、中國信託銀行匯款申請書、被告與甲男使用
    通訊軟體之對話紀錄翻拍照片等件在卷可考（警卷第29至35
    、43至58、61至64、73、75、77至79、93、109、133、143
    至158頁）。基上，此部分之事實，均堪以認定，亦足認被
    告所申辦之華南銀行帳戶，確已遭詐騙集團用於充作詐騙告
    訴人之匯款帳戶，以取得不法款項使用無訛。
  ㈡被告固以前詞置辯，惟查：
　⒈按刑法上之故意，分直接故意（確定故意）與間接故意（不
    確定故意），行為人對於構成犯罪之事實，明知並有意使其
    發生者，為直接故意，行為人對於構成犯罪之事實，預見其
    發生而其發生並不違背其本意者，為間接故意，此觀刑法第
    13條之規定甚明。而金融帳戶事關存戶個人財產權益之保障
    ，屬個人理財之工具，一般人在正常情況下，僅需依銀行指
    示填寫相關資料、提供身分證件，並存入最低開戶金額即可
    自行向銀行自由申請開立存款帳戶，此乃眾所週知之事實。
    苟非意在將該存款帳戶作為犯罪之不法目的，本可自行向金
    融行庫開戶使用，實無蒐集他人存款帳戶存摺或金融卡之必
    要，足見他人不以自己名義申請開戶，反以其他方式向不特
    定人蒐集、收購或租借金融機構帳戶使用，衡情，應可預見
    蒐集收購或租借帳戶之人，其目的係在藉帳戶取得不法犯罪
    所得，並加以提領或供洗錢之用。再者，近來各類不實詐欺
    手法取財之犯罪類型層出不窮，該等犯罪，多數均係利用他
    人帳戶作為詐欺所得財物之出入帳戶，業經媒體廣為披載，
    金融機關亦一再提醒勿將帳戶資料提供他人使用之重要性。
    是依一般人通常之知識、智能及經驗，亦應可知悉將帳戶資
    料交付陌生之他人，極可能使取得帳戶資料者藉帳戶取得不
    法犯罪所得，且隱匿帳戶內資金之實際取得人之身分，以逃
    避追查。查被告於本院審理時供稱：我是大學畢業之學歷，
    有至少5年之工作經驗，我知道不能隨便將金融機構帳戶之
    相關資料交給別人使用等語（本院卷第91頁）。依此，堪認
    被告對於他人極可能將其所交付之華南銀行帳戶之帳戶資料
    ，供作詐欺取財及洗錢等犯罪行為之工具使用一事，應能有
    所預見。
　⒉觀之卷附被告所提出其與甲男之通訊軟體對話紀錄，被告與
    甲男聯繫出售華南銀行帳戶之帳戶資料過程中，被告曾先後
    向甲男表示：「人頭是因為安全問題所以我們與人頭幾乎都
    不會認識，只是做使用出事找不到我們這邊」、「抱歉會這
    樣問是因為剛好急需要用到，下午三點前有一筆錢要先繳的
    」、「我在等劭哥跟我確定事情，但他還沒回我，我直接問
    你好了，可以一手交付當下試可不可以用嗎？在還沒出事之
    前，能用原價把本子買回來嗎？」、「沒有一手交付風險太
    大了」、「所以要多久才能拿到？會有審核期間就被拿去使
    用然後剛好又出事的風險啊！我不會亂搞的，是真心想配合
    ，但如果不能一手交付，那就有機會再配合了」、「對了，
    這樣總數是可以拿到多少？6～7W嗎？能先匯給我1萬5幫我一
    下嗎？」、「我很乾淨沒有底，放心吧！」、「檢查沒有過
    看缺什麼我馬上去補，如果不行1.5萬我會退還回去的」、
    「盡量越早越快能先匯給我1.5W，如果時間來不急我繳了，
    就沒意義了」、「都不能先給個1～2萬嗎？」、「我要法院
    說法SOP流程」、「能拿錢了嗎？」、「審核要多久？」、
    「你說能給的時間都沒有」、「今天再都沒有給，也都沒有
    確定時間，我要去辦遺失了」等語（警卷第143、146、148
    、152、154至157頁）。由被告曾向甲男表示此事係做「人
    頭」使用、詢問出事前可否原價買回、審核期間因被使用而
    出事之風險、沒有前科、需要給法院之說法等情觀之，顯然
    被告對於交出華南銀行帳戶之帳戶資料，將可能遭持以從事
    詐欺取財、洗錢犯罪之用乙事，已能有所預見，否則豈有兩
    度提及可能出事，強調自己無前科（應指帳戶可正常使用）
    ，或需要可因應司法機關調查之相關辯詞之理。其次，再參
    以被告屢屢向甲男表示因有急用，催促甲男先給付部分款項
    ，或詢問何時可取得價金，並表示全力配合甲男處理相關事
    宜，最後更稱若不能確定何時取得款項，將辦遺失手續等情
    ，可知被告之重點明顯在於能先取得部分款項，或一手交錢
    、一手交貨，其若能取得款項，可全力配合甲男，若無法確
    定何時可取得款項，其將辦理掛失手續，對於甲男取得華南
    銀行帳戶之帳戶資料之原因、用途，其根本毫不在意，更未
    見其於對話過程中就此部分有何向甲男詢問、確認之舉，顯
    見被告實因需錢孔急而欲出售其華南銀行帳戶之帳戶資料，
    對於華南銀行帳戶淪為詐欺取財及洗錢犯罪之工具，主觀上
    有容任其發生之不法心態甚明，是其具有幫助他人犯詐欺取
    財罪及一般洗錢罪之不確定故意乙節，應堪認定，其所辯無
    幫助犯罪之意思，自無可採。至於被告另辯稱遭「邵哥」逼
    債云云，此充其量僅為其犯罪動機，尚難執此而認被告所為
    不構成犯罪，是被告此處所辯，亦無可採。
　㈢綜上所述，本案事證明確，被告犯行堪以認定，應予依法論
    科。
三、論罪科刑：　　
　㈠按刑法上之幫助犯，係對於犯罪與正犯有共同之認識，而以
    幫助之意思，對於正犯資以助力，未參與實施犯罪構成要件
    之行為者而言（最高法院88年度台上第1270號判決要旨參照
    ）。查被告將其華南銀行帳戶之帳戶資料交由不詳之人用以
    作為收受詐欺所得財物之犯罪工具，過程中並無證據證明被
    告有直接參與詐欺取財之構成要件行為，充其量僅足認定係
    詐欺取財罪構成要件以外之幫助行為，尚難遽認與實行詐欺
    取財之人間有犯意聯絡，而有參與或分擔詐欺取財之犯行。
    況使用他人帳戶犯罪者，本欲利用他人帳戶以隱瞞自己身分
    而逃避檢警追緝，是被告雖對使用其帳戶者，將利用其所交
    付之帳戶作為詐欺取財犯行之犯罪工具，有不確定故意，然
    其主觀上有無將使用該帳戶者所實施之詐欺取財犯行，視為
    己身犯行之共同犯意聯絡，實非無疑。是本案既查無證據足
    資證明被告有共同詐欺取財之犯意聯絡及行為分擔，自應認
    被告將其本案帳戶之資料交由不詳之人使用之犯行，僅止於
    幫助詐欺取財之犯意，而為詐欺取財罪構成要件以外之行為
    。其次，按洗錢防制法所稱「洗錢」，指下列行為：一、意
    圖掩飾或隱匿特定犯罪所得來源，或使他人逃避刑事追訴，
    而移轉或變更特定犯罪所得。二、掩飾或隱匿特定犯罪所得
    之本質、來源、去向、所在、所有權、處分權或其他權益者
    。三、收受、持有或使用他人之特定犯罪所得，洗錢防制法
    第2條定有明文。特定犯罪之正犯實行特定犯罪後，為掩飾
    、隱匿其犯罪所得財物之去向及所在，而令被害人將款項轉
    入其所持有、使用之他人金融帳戶，並由該特定犯罪正犯前
    往提領其犯罪所得款項得手，如能證明該帳戶內之款項係特
    定犯罪所得，因已被提領而造成金流斷點，該當掩飾、隱匿
    之要件，該特定犯罪正犯應成立一般洗錢罪之正犯。又金融
    帳戶乃個人理財工具，依我國現狀，申設金融帳戶並無任何
    特殊限制，且可於不同之金融機構申請多數帳戶使用，是依
    一般人之社會通念，若見他人不以自己名義申請帳戶，反而
    收購或取得別人之金融帳戶以供使用，並要求提供提款卡及
    告知密碼，則提供金融帳戶者主觀上如認識該帳戶可能作為
    對方實施詐欺取財或收受、提領特定犯罪所得使用，對方提
    領後會產生遮斷資金流動軌跡以逃避國家追訴、處罰之效果
    ，仍基於幫助之犯意，而提供該帳戶之提款卡及密碼，以利
    詐欺取財罪及洗錢罪之實行，自應成立詐欺取財罪及一般洗
    錢罪之幫助犯（最高法院刑事大法庭108年度台上大字第310
    1號裁定意旨參照）。
  ㈡查被告提供華南銀行帳戶之帳戶資料，嗣後亦確遭詐欺集團
    成員用以詐騙告訴人匯入款項，再由該集團成員將款項匯出
    ，因而製造金流斷點，掩飾犯罪所得之去向及所在，妨礙詐
    欺犯罪之偵查。是核被告所為，係犯刑法第30條第1項前段
    、第339條第1項之幫助詐欺取財罪、及刑法第30條第1項前
    段、洗錢防制法第14條第1項之幫助一般洗錢罪。被告所為
    幫助詐欺取財、幫助一般洗錢行為，該2罪間具有行為重疊
    及部分合致之情形，應認被告乃一行為同時觸犯幫助詐欺取
    財罪、幫助一般洗錢罪，屬想像競合犯，應依刑法第55條前
    段規定，從一重之幫助一般洗錢罪處斷。又被告為幫助犯，
    其係基於幫助之意思，參與犯罪構成要件以外之行為，其犯
    罪情節較正犯輕微，爰依刑法第30條第2項規定，按正犯之
    刑減輕之。
  ㈢爰以行為人之責任為基礎，審酌被告為圖私利，竟率爾提供
    金融機構帳戶之帳戶資料予真實姓名年籍不詳之成年人，幫
    助本案詐騙集團成員從事詐欺取財與洗錢犯行，造成執法機
    關難以追查犯罪所得去向與所在，而得以切斷特定犯罪所得
    與特定犯罪行為人間的關係，致使告訴人難以向施用詐術者
    求償，嚴重危害社會治安，更助長社會犯罪風氣，所為誠屬
    不應該；另參以被告犯後否認犯行，迄未與告訴人和解或為
    適度賠償之犯後態度，及兼衡其前無論罪科刑紀錄（見卷附
    臺灣高等法院被告前案紀錄表），自陳為大學畢業之智識程
    度，現務農，每月收入約2萬元，未婚無子女之家庭生活經
    濟狀況（本院卷第114頁），暨其犯罪之動機、目的、手段
    ，與所受利益（見下述沒收部分）等一切情狀，量處如主文
    所示之刑，並就併科罰金部分，諭知易服勞役之折算標準，
    以資懲儆。
四、按犯罪所得，屬於犯罪行為人者，沒收之；前2項（即前述
    犯罪所得）之沒收，於全部或一部不能沒收或不宜執行沒收
    時，追徵其價額。刑法第38條之1第1項前段、第3項分別定
    有明文。查被告供承因出售華南銀行帳戶資料而取得報酬3
    萬元（本院卷第91頁），此為其犯罪所得，雖未扣案，仍應
    依上開規定宣告沒收之，並於全部或一部不能沒收或不宜沒
    收時，追徵其價額。公訴意旨認被告取得之報酬僅2萬元，
    容有誤會，應予更正。
據上論斷，應依刑事訴訟法第299條第1項前段，判決如主文。
本案經檢察官翁逸玲提起公訴，檢察官何克昌、葉幸眞到庭執行
職務。
中　　華　　民　　國　　111 　年　　8 　　月　　30　　日
                  刑事第六庭  審判長法  官  程士傑
                                    法  官  蕭筠蓉
                                    法  官  陳一誠
以上正本證明與原本無異。
如不服本判決應於收受判決後20日內向本院提出上訴書狀，並應
敘述具體理由；其未敘述上訴理由者，應於上訴期間屆滿後20日
內向本院補提理由書（均須按他造當事人之人數附繕本）「切勿
逕送上級法院」。
中　　華　　民　　國　　111 　年　　8 　　月　　31　　日
                                    書記官  魏慧夷
附錄本判決論罪科刑法條：
中華民國刑法第30條第1項前段
幫助他人實行犯罪行為者，為幫助犯。
中華民國刑法第339條第1項
意圖為自己或第三人不法之所有，以詐術使人將本人或第三人之
物交付者，處5年以下有期徒刑、拘役或科或併科50萬元以下罰
金。
洗錢防制法第14條第1項
有第二條各款所列洗錢行為者，處7年以下有期徒刑，併科新臺
幣5百萬元以下罰金。